臺灣高等法院刑事判決　　　　　　　　100年度上易字第372號
上　訴　人　臺灣桃園地方法院檢察署檢察官
被　　　告　林愛芳
上列上訴人因被告妨害自由案件，不服臺灣桃園地方法院99年度
簡上字第804 號，中華民國99年12月14日第一審判決（聲請簡易
判決處刑案號：臺灣桃園地方法院檢察署99年度偵字第12821 號
），提起上訴，本院判決如下：
    主  文
上訴駁回。
    理  由
壹、程序方面
    按被告以外之人於審判外之陳述，雖不符刑事訴訟法第 159
    條之1 至第159 條之4 之規定，而經當事人於審判程序同意
    作為證據，法院審酌該言詞陳述或書面陳述作成時之情況，
    認為適當者，亦得為證據。當事人、代理人或辯護人於法院
    調查證據時，知有刑事訴訟法第159 條第1 項不得為證據之
    情形，而未於言詞辯論終結前聲明異議者，視為有前項之同
    意，刑事訴訟法第159 條之5 定有明文。查本判決所引用以
    下審判外作成之相關供述證據，公訴人、被告林愛芳於本院
    準備程序、審判期日均表示無意見而不予爭執，亦未於言詞
    辯論終結前聲明異議，本院審酌上開證據資料製作時之情況
    ，尚無違法取得及證明力明顯過低之瑕疵，認以之作為證據
    應屬適當，而其餘所依憑判斷之非供述證據，本院亦查無有
    何違反法定程序取得之情形，且上開各該證據均經本院於審
    判期日依法進行證據之調查、辯論，被告於訴訟上之防禦權
    ，已受保障，故上開證據資料均有證據能力。
貳、實體方面
一、公訴意旨略以：被告因不滿其前夫陳必成於離婚後與阮氏雪
    梅交往甚至同居，即屢次有向陳必成及阮氏雪梅挑釁攻擊之
    言行。於98年12月20日上午11時47分，以其使用之00000000
    00行動電話傳送「越南狗：你敢用別人的小孩害我女兒每天
    無法上學，我一定用我的命跟你玩，不要以為有面子在學校
    ，每個人，老師早就知道家裡的事」等文字至阮氏雪梅使用
    之行動電話，以此恫嚇阮氏雪梅，使阮氏雪梅因此心生畏怖
    ，致生危害其身體及生命之安全，因認被告涉犯刑法第 305
    條之恐嚇危害安全罪嫌云云。
二、按犯罪事實應依證據認定之，無證據不得認定犯罪事實；不
    能證明被告犯罪者，應諭知無罪之判決，刑事訴訟法第 154
    條第2 項、第301 條第1 項分別定有明文。又事實之認定，
    應憑證據，如未能發現相當證據，或證據不足以證明，自不
    能以推測或擬制之方法，為裁判基礎；且認定不利於被告之
    事實須依積極證據，苟積極證據不足為不利於被告事實之認
    定時，即應為有利於被告之認定；另認定犯罪事實所憑之證
    據，雖不以直接證據為限，間接證據亦包括在內，然而無論
    係直接證據或間接證據，其為訴訟上之證明，須於通常一般
    之人均不致有所懷疑，而得確信其為真實之程度者，始得據
    為有罪之認定，倘其證明尚未達到此一程度，而有合理性之
    懷疑存在，無從使事實審法院得有罪之確信時，即應由法院
    為諭知被告無罪之判決（最高法院40年度台上字第86號、30
    年度台上字第816 號、76年度台上字第4986號判例意旨可資
    參照）。況檢察官就被告犯罪事實，應負舉證責任，並指出
    證明之方法，刑事訴訟法第161 條第1 項亦有明定，是檢察
    官對於起訴之犯罪事實，應負提出證據及說服之實質舉證責
    任，倘其所提出之證據，不足為被告有罪之積極證明，或其
    指出證明之方法，無從說服法院以形成被告有罪之心證，基
    於無罪推定之原則，自應為被告無罪判決之諭知（最高法院
    92年度台上字第128 號判例意旨參照）。
三、又告訴人之告訴，係以使被告受刑事訴追為目的，是其陳述
    是否與事實相符，仍應調查其他證據，以資審認；如被害人
    之陳述，尚有瑕疵，且與事實不相符，則在未究明前，遽採
    為論罪科刑之根據，即難認為適法（最高法院著有52年度台
    上字第1300號判例、61年度台上字第3099號判例意旨參照）
    。再按被害人之為證人，與通常一般第三人之為證人不侔。
    被害人就被害經過所為之陳述，其目的在於使被告受刑事訴
    追處罰，與被告處於絕對相反之立場，其陳述或不免渲染、
    誇大。是被害人縱立於證人地位具結而為指證、陳述，其供
    述證據之證明力仍較與被告無利害關係之一般證人之陳述為
    薄弱。從而，被害人就被害經過之陳述，除須無瑕疵可指，
    且須就其他方面調查又與事實相符，亦即仍應調查其他補強
    證據以擔保其指證、陳述確有相當之真實性，而為通常一般
    人均不致有所懷疑者，始得採為論罪科刑之依據，非謂被害
    人已踐行人證之調查程序，即得恝置其他補強證據不論，逕
    以其指證、陳述作為有罪判決之唯一證據，最高法院業著有
    95年度台上字第6017號判決意旨闡述甚明。
四、本件公訴人認被告涉有前開恐嚇危害安全罪嫌，無非係以告
    訴人阮氏雪梅之指述、證人陳必成之證述、告訴人提出之簡
    訊譯文，以及被告之供述等證據資料，為其論斷之依據。
五、訊據被告林愛芳就曾傳送上開簡訊至陳必成使用之行動電話
    號碼等情固皆坦承屬實，惟堅決否認有何恐嚇之犯行，辯稱
    ：發送上開簡訊之目的是要保護女兒、辱罵陳必成，而非恐
    嚇阮氏雪梅，並無恐嚇之意等語。經查：
(一)、被告確於前揭時、地，發送上開簡訊予告訴人阮氏雪梅知悉
    一節，業據被告於偵查時坦認：98年12月20日有傳簡訊給阮
    氏雪梅，說要用命跟她玩，因為阮氏雪梅也有傳簡訊罵我，
    我才會傳這樣的簡訊等語不諱（臺灣桃園地方法院檢察署99
    年度偵字第3475號卷第54頁），並據證人即告訴人阮氏雪梅
    於檢察官訊問時及原審審理中證稱：被告發簡訊到我男朋友
    陳必成的0000000000號手機號碼，因為她不知道我的手機號
    碼，陳必成當場拿給我看這通簡訊，被告說要用生命跟我玩
    等語（同上卷第54頁，原審卷第25頁背面至26頁），以及證
    人陳必成於原審審理時證稱：被告不會稱呼我為越南狗，上
    開簡訊是被告傳給我女朋友阮氏雪梅的等語（同上卷第27頁
    ），復有上開簡訊譯文1紙附卷可佐（前揭99年度偵字第347
    5號卷第33頁），此部分事實，固堪認定。
(二)、惟按刑法第305 條恐嚇危害安全罪之主觀構成要件，行為人
    雖不以真有實現加害之意圖或決心為必要，然仍須行為人於
    主觀上有施以恐嚇之不法惡害之犯意，並於客觀上將其加害
    生命、身體、自由、名譽、財產等事項通知他人，且該施加
    惡害之通知，必須使受通知之被害人因而心生畏懼而有不安
    全之感覺，始足以該當本罪之構成要件。細譯卷附上開告訴
    人提出之簡訊譯文可知，被告傳送之「越南狗：你敢用別人
    的小孩害我女兒每天無法上學，我一定用我的命跟你玩，不
    要以為有面子在學校，每個人，老師早就知道家裡的事」等
    文字，顯係表明為達保護其女兒上學之決心，就算豁出一己
    生命亦在所不惜之語，固有尋隙挑釁之意味，然就客觀上言
    之，該等言詞，並無表明欲以何種方法加害被害人等惡害通
    知，尚難認屬加害告訴人生命、身體惡害之詞，被告辯稱上
    開簡訊非恐嚇告訴人等語，尚非全然不可採信。縱告訴人觀
    看上開簡訊後，主觀上誤認其生命、身體恐受危害，因而心
    生畏怖，亦與刑法第305 條之恐嚇危害安全罪構成要件有間
    ，自難對被告以恐嚇危害安全罪之刑責相繩。
    綜上所述，公訴人所舉之上開論據，均不足以證實被告確有
    恐嚇告訴人之犯行，尚不足以使本院形成被告涉犯恐嚇罪之
    確信心證，此外，復查無其他積極證據足資證明被告有何公
    訴人所指之恐嚇犯行，揆諸首開說明，自應為無罪之諭知。
六、檢察官上訴意旨略以：「原判決雖認定被告林愛芳有於98年
    12月2l日上午11時47分，以其使用之0000000000行動電話傳
    送「越南狗：你敢用別人的小孩害我女兒每天無法上學，我
    一定用我的命跟你玩，不要以為有面子在學校，每個人，老
    師早就知道家裡的事」等文字至告訴人阮氏雪梅使用之行動
    電話之事實，卻認上開文字顯係被告表明為達保護其女兒上
    學之決心，就算豁出一己生命亦在所不惜之語，固有尋隙挑
    釁之意味，然就客觀上言之，該等言詞尚難認屬加害告訴人
    生命、身體惡害之詞，因而判決被告被訴恐嚇部分無罪。惟
    查，告訴人於審理中明確證稱：「（問：方才提示給你看的
    被告傳送的簡訊，你看到或聽到之後，是否有感到害怕？）
    我會害怕，怕出門時被告會對我怎樣」，此有原審99年11月
    30日審判筆錄在卷可稽，足見被告業將上開客觀上加害告訴
    人生命、身體之事項通知告訴人，且該施加惡害之通知，已
    使受通知之告訴人因而心生畏懼而有不安全之感覺，則原判
    決所稱，告訴人觀看上開簡訊後，主觀上「誤認」其生命、
    身體忍受危害，因而心生畏怖等語，容有未洽。又被告嗣於
    翌日即99年12月21日上午7 時30分許，騎乘機車載送其女至
    桃園縣龜山鄉幸福國小上學，回程途中，因見其前夫陳必成
    亦駕駛車牌號碼1889-WF 號自用小客車載送女友即告訴人及
    告訴人之子女至幸福國小，乃妒火中燒，怒不可遏，基於傷
    害之犯意，趨前拍打該自用小客車副駕駛座之車窗，徒手拉
    扯坐在副駕駛座之告訴人頭髮，並毆打其臉頰，致告訴人受
    有臉部兩處擦傷（面積各係0.3公分乘0.3公分、1.3 公分乘
    0.3 公分）之傷害，經鈞院判處拘役20日，復經原判決駁回
    上訴而告確定，則被告傳送上開簡訊時，主觀上是否果如原
    判決所稱，僅意在尋隙挑釁，而無施以恐嚇之不法惡害之犯
    意，尚值探究。綜上，原審認事用法，實有未洽，請撤銷原
    判決，更為適當合法之判決」云云，惟查被告傳送上開簡訊
    予證人陳必成，內容並未敘及以何種方法及如何加害告訴人
    阮氏雪梅之生命或身體之安全，被告僅通知伊一定用依生命
    與對方玩，尚難遽認上開通知為恐嚇危害生命或身體之惡害
    ，縱被告於發上開簡訊之翌日，曾因細故毆打告訴人阮氏雪
    梅，在乏證據足證被告於犯傷害罪前即蓄意先行恐嚇，尚難
    以被告之嗣後傷害行為，遽行推論其於傷害前即具恐嚇之犯
    意。至告訴人雖於原審指證其看到被告所傳上開簡訊，會感
    到害怕等語，惟因被告上開簡訊並非傳給告訴人，簡訊中亦
    未提及請轉告告訴人，上開簡訊內容又無惡害通知，告訴人
    因此而害怕，當有所誤認，尚難執此為不利於被告之認定。
    要之，檢察官上訴意旨，尚乏依據，自不足取。
七、原審認原法院簡易庭未經詳察，誤對被告被訴恐嚇部分為科
    刑之判決，自有未洽，而將簡易判決關於被告被訴恐嚇部分
    撤銷，並就被告此部分改判無罪，認事用法，核無不合，檢
    察官上訴意旨，仍執陳詞，為無理由，應予駁回。
據上論斷，應依刑事訴訟法第368條，判決如主文。
本案經檢察官莊俊仁到庭執行職務。
中    華    民    國   100    年    3     月    29    日
                  刑事第三庭  審判長法  官  陳博志
                                    法  官  劉興浪
                                    法  官  許文章
以上正本證明與原本無異。
不得上訴。
                                    書記官  蔡慧娟
中    華    民    國   100    年    3     月    29    日